【裁判字號】    94,上更(二),261
【裁判日期】    950109
【裁判案由】    違反毒品危害防制條例
【裁判全文】
臺灣高等法院高雄分院刑事判決     94年度上更(二)字第261號
上  訴  人
即  被  告  甲○○
選任辯護人  許明德律師
            鄭勝智律師
            李汶哲律師
上列上訴人因違反毒品危害防制條例案件，不服臺灣屏東地方法
院88年度訴字第94號中華民國89年1 月13日第一審判決（起訴
案號：臺灣屏東地方法院檢察署87年度偵字第5679號、第5680
號），提起上訴，判決後，經最高法院第2 次發回更審，本院判
決如左：
    主  文
原判決關於甲○○部分撤銷。
甲○○共同連續販賣第二級毒品，累犯，處有期徒刑肆年陸月，
褫奪公權年。扣案甲基安非他命貳包（驗後毛重參點貳捌公克
）沒收銷燬之；販賣第二級毒品所得新臺幣肆仟元及所用之00
0000000號呼叫器壹個均沒收之，如全部或一部不能沒收
時，追徵其價額或以其財產抵償之。
      事  實
一、甲○○於民國85年間曾因竊盜案件，經台灣台北地方法院判
    處有期徒刑10月確定，並於86年10月5 日執行完畢，仍不知
    悔改，其與不詳姓名成年男子共同基於意圖營利之概括犯意
    ，連續於87年8 月15日某時、同年8 月19日16時許，經李建
    誠與甲○○所有之呼叫器000000000 號連絡，由甲○○向該
    不詳姓名成年人取得第二級毒品甲基安非他命後，分別在屏
    東縣內埔鄉李建誠友人黃松山住處及屏東縣萬巒鄉○○路28
    號河邊汽車旅館等地，先後以新台幣（下同）1 千元及3 千
    元價格，販賣第二級毒品甲基安非他命各1 小包予李建誠施
    用。嗣因李建誠、黎偉君於同年8 月20日凌晨2 時30分許在
    河邊汽車旅館115 號房，施用第二級毒品甲基安非他命為警
    查獲，並扣得甲基安非他命1 小包（毛重0.6 公克）。李建
    誠因而自願配合警方查緝甲○○，而於同年8 月20日上午撥
    打甲○○上開呼叫器號碼聯絡，表示欲購買第二級毒品甲基
    安非他命3 千元，並約定在屏東縣內埔鄉○○路468 號世外
    桃園汽車旅館205 號房交貨。嗣於同日12時20分許甲○○向
    該不詳姓名成年人取得甲基安非他命2 包（驗後毛重3.28克
    ，驗前毛重3.33公克），由不知情之黃國浩（已經原審判處
    無罪確定）駕駛小客車搭載甲○○（坐於右前座）至該旅館
    ，其自行下車進入205 號房時，即為警逮捕而販賣未遂，經
    警方於黃國浩小客車右前座之腳踏板下，查獲甲○○攜至該
    處欲交易而暫時先以腳踏板覆蓋之甲基安非他命2 包，共計
    驗後毛重3. 28 克（驗前毛重3. 33 公克）。
二、案經高雄市政府警察局苓雅分局移送臺灣屏東地方法院檢察
    署檢察官偵查起訴。
      理      由
壹、證據能力部分：
一、證人即李建誠、黎偉君警詢及偵查陳述之證據能力：按依修
    正後刑事訴訟法施行法第7 條之3 規定：「中華民國92年1
    月14日修正通過之刑事訴訟法施行前，已繫屬於各級法院之
    案件，其以後之訴訟程序，應依修正刑事訴訟法終結之。但
    修正刑事訴訟法施行前已依法定程序進行之訴訟程序，其效
    力不受影響。」，而92年2 月6 日修正公布之刑事訴訟法，
    業於同年9 月1 日施行，本件係於88年2 月5 日修正刑事訴
    訟法施行前繫屬於原審法院。本件證人李建誠、黎偉君於警
    詢、偵查之陳述，原審及本院前審於修正刑事訴訟法施行前
    已依法定程序進行調查，揆諸前揭規定，其效力不受影響，
    ，均有證據能力。
貳、實體部分：
一、訊據上訴人即被告甲○○矢口否認有販賣第二級毒品之犯行
    ，辯稱：伊是和李建誠合資共同購買安非他命施用，第1 次
    於87年8 月15日在黃松山處伊出資200 元，李建誠出資800
    元，第2 次於87年8 月19日在河邊汽車旅館2 人各出1500元
    ，第3 次即被查獲該次，2 人各出3000元，均向黃國浩購買
    安非他命；並非販賣予李建誠，且扣案之安非他命2 包不是
    伊的云云。
二、經查：
（一）被告確有前開販賣安非他犯行，係販賣第二級毒品給李建
      誠而非合夥購買施用等情，業據證人李建誠於警偵訊及原
      審理中多次供述及證述在卷，證人李建誠於警訊供稱：「
      我與黎偉君於87年8 月20日2 時30分，在屏東縣萬巒鄉○
      ○路28號河邊汽車旅館115 號房，警方當場查獲1 小包安
      非他命毛重0.6 公克」、「警方所查獲之安非他命是我於
      87年8 月19日16時許，在上述地址河邊汽車旅館115 號房
      連絡1 名男子年約40歲綽號『火車文二哥』呼叫器000000
      000 號，然後雙方約定來河邊汽車旅館進行毒品交易，當
      時我向『火車文二哥』購買3 千元之安非他命。」（見警
      訊卷第4 、5 頁）、「於87年8 月20日12時20分我與黎偉
      君帶同警方於87年8 月20日12時20分在屏東縣內埔鄉○○
      路468 號世外桃園汽車旅館205 號房內逮捕之人就是我所
      供稱綽號『火車文二哥』沒錯」、「警方所查獲之甲○○
      就是販賣安非他命給我之人沒錯，我與甲○○共進行3 次
      毒品交易，每次約向甲○○買新台幣3 千元許，每次交易
      都是我先打他的呼叫器000000000 號，然後他回我電話，
      雙方講好買多少錢的安非他命，約定時間及地點之後進行
      交易，87年8 月20日12時20分在右記世外桃源汽車旅館20
      5 號房，我向他買3 千元的毒品。」等語（見警訊卷第6
      頁），於偵查中供稱：「（問何時起在何地吸食安非他命
      ？）4 天前在萬巒鄉迴溝村河邊汽車旅館吸，最後一次87
      年8 月19日下午4 點與黎偉君在同一地點115 號房吸」「
      （問何時何地向他（按指被告）買？）4 、5 天前向他買
      ，是在我朋友『阿山』住上樹村，向甲○○買1 千元，是
      我朋友『阿山』與他聯絡，第2 次是87年8 月19日下午，
      第三次是配合警方在87年8 月20日向他買」（見偵字第56
      79號偵查卷第8 頁背面、第11頁背面）等語明確；嗣證人
      李建誠或稱「（案發當時在你身上查獲之安非他命何來？
      ）向甲○○買的。」、「（向甲○○買過幾次？）3 次，
      分別是今年7 月底在他內埔鄉友人家、萬巒汽車旅館交易
      ，每次2 千或3 千不等，均以扣機聯絡。」等語（見87年
      度偵字第5679號卷第26頁正、反面），惟據其於原審審理
      中結證：「（87年7 月間確實有向甲○○買安非他命？）
      時間太久了，記不是很詳細，但是我在警局還有檢察官那
      邊問了好幾次了，當時所言都是事實。」等語（見原審卷
      第11 2頁）。按該證人李建誠於警方查獲供稱：「我吸食
      安非他命約5 天而已」（見警訊卷第5 頁）偵查中供稱：
      4 天前起在萬巒鄉迴溝村河邊汽車旅館吸，最後一次87年
      8 月19日下午4 點與黎偉君在同一地點115 號房吸」（見
      偵字第5679號偵查卷第8 頁背面），是李建誠於87年7 底
      尚未施用甲基安非他命，當不可能於87年7 月底即向被告
      購買安非他命；且於警詢偵查，距案發時間較近，對於每
      次購買時間、價格等細節，記憶較清，自應以其警詢及檢
      察官初訊時較為可信，足認李建誠第1 次係於87年8 月15
      日向被告購買甲基安非他命1 千元。雖證人李建誠嗣後所
      供價錢與購買時間稍有不符，或表示不記得，即謂該證人
      警詢、偵查所供全然不可採，而率謂被告無販賣安非他命
      。
（二）黎偉君與李建誠於78年8 月20日2 時20分許在河邊汽車旅
      館施用安非他命為警查獲，並扣得甲基安非他命1 小包，
      證人黎偉君於警詢時證稱：「警方查獲之安非他命是李建
      誠向1 名綽號『火車文二哥』的人購買。」，並指認被告
      甲○○就是「火車文二哥」；亦於偵查證稱：「（問有無
      向甲○○買安非他命？）沒有，是李建誠向甲○○買，我
      陪李建誠去而已」「問他們交易多少？）我看到李建誠拿
      3 千元給甲○○」（見同上偵查卷第26頁）等情，核與證
      人李建誠於警詢供稱：「警方所查獲之安非他命是我於87
      年8 月19日16時許，在上述地址河邊汽車旅館115 號房連
      絡一名男子年約40歲綽號『火車文二哥』呼叫器00000000
      0 號，然後雙方約定來河邊汽車旅館進行毒品交易，當時
      我向『火車文二哥』購買3 千元之安非他命。」（見警訊
      卷第5 頁）之情節相符，並扣得甲基安非他命1 小包毛重
      0.6 公克，有搜索扣押證明筆錄可按。
  (三)被告亦坦承於87年8 月19日16時許在河邊汽車旅館向李建
      誠收取3 千元，並交付甲基安非他命一小包（見警詢卷第
      9 頁、偵查卷第31頁）。又被告於原審羈押訊問時亦供稱
      ：「（有無販賣安非他命予李建誠等？）是上游人員叫我
      交予李建誠共3 次。」（見原審87年度聲羈字第152 號卷
      第4 頁）等語明確，又證人即查獲被告及李建誠之警員張
      岳松、林建福2 人亦於原審證稱：「是逮捕李建誠後經李
      建誠聯絡甲○○後始查獲被告甲○○。」等語（見原審卷
      第80頁背面、81、98頁背面至100 頁）。被告於本院審理
      時亦坦承第1 次於87年8 月15日在黃松山處；第2 次於87
      年8 月19日在河邊汽車旅館，先後2 次交付甲基安非他命
      予李建誠；第3 次87年8 月20日在世外桃園汽車旅館交付
      時為警查獲等語。綜上證人證述及被告供述，足認被告先
      後三次分別於87年8 月15日以1 千元代價，同年月19日及
      20日各以3 千元代價，先後三次販賣甲基安非他命予李建
      誠無訛。又被告指稱該3 次是與李建誠合資向黃國浩購買
      ，然此為黃國浩所否認，復查無其他證據佐證，業經原審
      判決黃國浩無罪確定，但依被告於原審羈押訊問時供稱：
      「（有無販賣安非他命予李建誠等？）是上游人員叫我交
      予李建誠共3 次。」等情，堪認被告係向上游不詳姓名成
      年者取得甲基安非他命後送交李建誠，並收取貨款，顯有
      犯意聯絡及行為分擔。
 （四)扣案疑似安非他命經送高雄醫學院附設中和紀念醫院檢驗
      結果，確係第二級毒品安非他命無誤，有該院之檢驗報告
      單1 份附卷可稽（見原審卷第97頁），並有該安非他命2
      包（驗後毛重3.28公克、驗前毛重3.33公克）扣案可資佐
      證。該小客車上查獲甲基安非他命2 包，係因李建誠連絡
      被告，表示欲購買第二級毒品甲基安非他命3 千元，並約
      定在屏東縣內埔鄉○○路468 號世外桃園汽車旅館205 號
      房交貨。被告依約前來為警查獲，且該2 包甲基安非他命
      係在被告座位之腳踏板下查獲，又同車之黃國浩否認為其
      所有，堪認該2 包甲基安非他命為被告所有。被告辯稱非
      其所有，自難採信。
  (五)雖被告於本院審理時辯稱：第1 次87年8 月15日是伊出20
      0 元，李建誠出800 元；第2 次87年8 月19日伊與李建誠
      各出1500元；第3 次87年8 月20日查獲該次是伊與李建誠
      欲各出資3000元，均向黃國浩購買云云，惟此與其警詢及
      偵查中辯稱，係為李建誠向他人調購毒品，已有不符，且
      第2 次被告坦承向李建誠收取3000元，並經證人李建誠、
      黎偉君證明屬實，與被告所辯與李建誠各出資1500元不符
      。又證人李建誠明確指稱先後3 次向被告購買，並未言及
      託被告代買，是被告所辯自難採信。至於證人黎偉君於本
      院改稱：是李建誠叫伊咬甲○○，伊不知李建誠毒品向誰
      買的云云。惟警方於87年8 月20日2 時20分許在河邊汽車
      旅館查獲李建誠、黎偉君施用甲基安非他命，並扣得甲基
      安非他命1 小包，該包甲基安非他命係李建誠於87年8 月
      19日16時許，在河邊汽車旅館115 號，以3 千元向被告甲
      ○○購得，此據證人李建誠證述明確，被告亦坦承交付李
      建誠甲基安非他命1 小包及收取3 千元，核與證人黎偉君
      於警詢及偵查中證述情節相符，是證人黎偉君於本院改稱
      是李建誠叫伊咬甲○○云云，顯係迴護之詞，不能為被告
      有利之認定。另證人徐添文於本院證稱：毒品是黃國浩、
      黃松山在販賣，甲○○沒有販賣毒品云云，然證人徐添文
      並非目睹或參與李建誠購買甲基安非他命行為，所為證言
      亦難為被告有利之認定。
（六）近來政府為杜絕毒品之氾濫，對於查緝施用及販賣毒品之
      工作，無不嚴加執行，販賣毒品罪又係重罪，設若無利可
      圖，衡情一般持有毒品之人當無輕易將所持有之安非他命
      轉讓他人而甘冒被查獲移送法辦之危險之理，足證被告與
      上游不詳姓名者出售甲基安非他命予李建誠，並收取貨款
      ，顯有圖利之意圖，應堪認定。
    綜上所述，足見被告所辯，顯係卸責之詞，不足採信。本件
    事證明確，被告販賣第二級毒品犯行，堪以認定。
三、被告甲○○前2 次販賣第二級毒品甲基安非他命予李建誠之
    犯行，核被告所為，係犯毒品危害防制條例第4 條第2 項之
    販賣第二級毒品既遂罪（公訴人起訴書誤載為同條例第4 條
    第1 項，業經檢察官於本院審理時更正為同條例第4 條第2
    項），被告甲○○第三次尚未交付甲基安非他命即為警查獲
    之行為，係犯同條例第4 條第6 項、第2 項之販賣第二級毒
    品未遂罪。被告行為後，毒品危害防制條例已於92年7 月9
    日經總統華總一義字第09200121930 號令修正公布全文36條
    ，並定於93年1 月9 日施行生效，被告所犯毒品危害防制條
    例第4 條第2 項之販賣第二級毒品罪，新舊法之法定刑度完
    全相同，自應依刑法第2 條第1 項前段之從新規定，適用裁
    判時之法律。被告與上游不詳姓名者間，有犯意聯絡及行為
    分擔，均為共同正犯。被告持有甲基安非他命之低度行為，
    為其販賣之高度行為所吸收，不另論罪。又被告先後3 次犯
    行，時間緊接，犯罪構成要件相同，顯係基於概括犯意為之
    ，為連續犯，應論以販賣第二級毒品既遂1 罪。又被告甲○
    ○於85年間曾因竊盜案件，經台灣台北地方法院判處有期徒
    刑10月確定，於86年10月5 日執行完畢之事實，已經被告甲
    ○○供明在卷，並有刑案資料查註紀錄表在卷可稽，其於執
    行完畢後5 年以內再犯有期徒刑以上之本罪，為累犯，應依
    刑法第47條之規定，就其法定刑有期徒刑、罰金刑部分加重
    其刑，至法定刑無期徒刑部分，依法不得加重。又被告所犯
    販賣第二級毒品犯行，其行為固戕害他人之身心，破壞社會
    之秩序，惟念其對重典之認識不夠深切，且以其販毒之次數
    僅3 次及所得金額共4 千元，且毒品數量不多，又係為上游
    不詳姓名成年人販賣送貨，而觸犯最輕法定刑為7 年以上有
    期徒刑之重罪，情輕法重，客觀上足以引起一般人之同情，
    是其犯罪情節，堪予憫恕，爰依刑法第59條規定減輕其刑。
    被告犯罪有加重及減輕情形，應先加後減。
四、原判決關於被告甲○○部分，以被告甲○○罪證明確，因予
    論罪科刑，固非無見；惟查：(一)被告指稱係黃國浩販賣第二
    級毒品予李建誠，雖此為黃國浩所否認，復查無其他證據佐
    證，業經原審判決黃國浩無罪確定，但依被告於原審羈押訊
    問時供稱：「（有無販賣安非他命予李建誠等？）是上游人
    員叫我交予李建誠共3 次。」等情，堪認被告係向上游不詳
    姓名成年者取得甲基安非他命後送交李建誠，並收取貨款，
    被告與其上游不詳姓名成年人間顯有犯意聯絡及行為分擔，
    原審未予認定，尚有未洽。(二)犯毒品危害防制條例第4 條至
    第9 條、第12條、第13條或第14條第1 項、第2 項之罪者，
    其供犯罪所用或因犯罪所得之財物，均沒收之，如全部或一
    部不能沒收時，追徵其價額或以其財產抵償之，同條例第19
    條第1 項定有明文。被告甲○○販賣第二級毒品安非他命給
    李建誠2 次既遂，第1 次1 千元，第2 次3 千元，共4 千元
    ，最後一次尚未交付即被查獲，因此被告甲○○販賣第二級
    毒品安非他命所得為4 千元。又000000000 號呼叫器1 個係
    被告所有，且供販賣第二級毒品所用，均應依毒品危害防制
    條例第19條第1 項規定，宣告沒收，如全部或一部不能沒收
    時，以其財產抵償之或追徵其價額。原審未宣告沒收，亦有
    未合。(三)原審認定被告甲○○販賣第二級毒品給李建誠有營
    利之意圖，然為何為如此之認定，依據何在？原審竟未在理
    由加以敘明其依據，自有未當。(四)原審認定被告甲○○為連
    續犯及累犯，而分別依法加重其刑，然販賣第二級毒品之法
    定刑為無期徒刑或7 年以上有期徒刑者，得併科新臺幣7百
    萬元以下罰金，而法定刑為無期徒刑部分依法不得再行加重
    ，原審未予注意，而一律予以加重，難認允洽。(五)被告於87
    年7 月間並未販賣甲基安非他命予李建誠，原判決認被告於
    87年7 月底以3 千元價格販賣甲基安非他命予李建誠，亦有
    違誤。被告甲○○上訴意旨，仍執前詞，否認犯罪，辯稱係
    和李建誠合夥共同購買安非他命施用，並非販賣予李建誠云
    云，指摘原判決該部分不當，雖無理由，然原判決關於被告
    甲○○部分，既有上開可議之處，自屬無可維持，應由本院
    將原判決關於被告甲○○部分予以撤銷改判。茲審酌被告甲
    ○○犯後猶否認犯行，態度不佳，未有悔意，有犯罪前科，
    素行不佳，毒品殘害他人健康重大，及其圖利而犯罪之動機
    、目的等一切情狀，爰量處有期徒刑4 年6 月，且依其犯罪
    性質，並有褫奪公權之必要，併予宣告被告褫奪公權3 年。
    又扣案安非他命2 包（驗後毛重3.28克、驗前毛重3.33公克
    ）為第二級毒品，應依同條例第18條第1 項前段之規定，並
    諭知沒收銷燬之；至送驗損耗部分業已滅失，無庸宣告沒收
    。又被告販賣第二級毒品甲基安非他命所得4 千元，應依毒
    品危害防制條例第19條第1 項之規定宣告沒收，並諭知如全
    部或一部不能沒收時，以其財產抵償之。未扣案00000000 0
    號呼叫器1 個係被告所有且供販毒之聯絡工具所用，亦應依
    同條項規定沒收，並諭知如全部不能沒收時，追徵其價額。
五、公訴意旨另以被告甲○○於87年7 月間起，以其所有呼叫器
    000000000 號為連絡方法，在屏東縣萬巒鄉○○路28號河邊
    汽車旅館等地，以每次3 千元、2 千元之價格，販賣第二級
    毒品甲基安非他命安非他命予李建誠等語；認被告此部分亦
    涉有毒品危害防制條例第4 條第2 項之販賣第二級毒品罪嫌
    。查公訴人認被告自87年7 月起即販賣甲基安非他命予李建
    誠，無非以證人李建誠於偵查中供稱：自87年7 月底起在甲
    ○○他內埔鄉友人家、萬巒汽車旅館交易，每次2 千或3 千
    不等，先後向甲○○購買甲基安非他命3 次云云。惟查證人
    李建誠第1 次係於87年8 月15日（查獲前4 天）在友人黃松
    山處向被告購買甲基安非他命1 千元；第2 次於87年8 月19
    日下午在河邊汽車旅館購買3 千元，第3 次是87年8 月20日
    配合警方在世外桃園汽車旅館向甲○○購買3 千元，已如前
    述。且證人李建誠於原審審理中結證：「（87年7 月間確實
    有向甲○○買安非他命？）時間太久了，記不是很詳細．．
    ．」等語（見原審卷第112 頁）。參以證人李建誠於警方查
    獲供稱：「我吸食安非他命約5 天而已」（見警訊卷第5 頁
    ）偵查中供稱：4 天前起在萬巒鄉迴溝村河邊汽車旅館吸，
    最後一次87年8 月19日下午4 點與黎偉君在同一地點115 號
    房吸」（見偵字第5679號偵查卷第8 頁背面），是李建誠於
    87 年7底尚未施用甲基安非他命，當不可能於87年7 月底即
    向被告購買安非他命；此外復查無其他積極證據足資證明被
    告確有公訴人所指此部分之犯行，被告此部分之犯罪既不能
    證明，本應為無罪之諭知。惟公訴人認此與被告上開科刑部
    分具連續犯關係，為裁判上一罪，爰不另為無罪之諭知，附
    此明。
據上論斷，應依刑事訴訟法第369 條第1 項前段、第364 條、第
299 條第1 項前段，毒品危害防制條例第4 條第2 項、第18條第
1 項前段、第19條第1 項，刑法第11條、第2 條第1 項前段、第
56 條 、第47條、第59條、第37條第2 項，判決如主文。
本案經檢察官林惠到庭執行職務。
中    華    民    國    95    年    1     月    9     日
                  刑事第三庭    審判長法  官  周賢銳
                                      法  官  謝宏宗
                                      法  官  黃仁松
以上正本證明與原本無異。
如不服本判決應於收受本判決後10日內向本院提出上訴書狀，其
未敘述上訴理由者，並得於提起上訴後10日內向本院補提理由書
狀（均須按他造當事人之人數附繕本）「切勿逕送上級法院」。
中    華    民    國    95    年    1     月    10    日
                                      書記官   許信宗
附錄：本判決論罪科刑法條：
毒品危害防制條例第4條第2項
製造、運輸、販賣第二級毒品者，處無期徒刑或七年以上有期徒
刑，得併科新臺幣七百萬元以下罰金。


司法院資訊處製作；財團法人民間司法改革基金會備份。
